臺灣高雄地方法院刑事判決　　　　　　　95年度易字第2173號
公　訴　人　臺灣高雄地方法院檢察署檢察官
被　　　告　甲○○
選任辯護人　林敏澤律師
　　　　　　陳慧敏律師
　　　　　　許淑清律師
上列被告因重利案件，經檢察官提起公訴（95年度偵字第27348
號），嗣因被告就被訴事實為有罪之陳述，經本院合議庭裁定由
受命法官獨任依簡式審判程序審理，判決如下：
    主  文
甲○○連續犯重利罪，處有期徒刑伍月，如易科罰金，以銀元
佰元即新臺幣玖佰元折算壹日。扣案信封袋壹紙（內含乙○○前
所簽發尚未取回之本票8 紙）、借款人聯絡簿壹本、商業本票簿
壹本、電話號碼0000000000號NOKIA 行動電話壹之，均沒收。
    事  實
一、甲○○基於重利之概括犯意，於民國92年4 月間某日起至92
    年底前某日止，乘乙○○急迫之際，連續3 次貸以乙○○每
    次新臺幣（下同）2 萬元，並先行預扣2 千元之利息及手續
    費，實際僅取得1 萬8 千元，並以每10天為1 期，每期利息
    3 千至4 千元不等計算利息，向乙○○收取月息為45分及60
    分不等之利息至其清償借款止，而獲得與原本顯不相當之重
    利。嗣乙○○因無力繼續清償借款利息及本金，遂於92 年8
    月25日與甲○○達成協議，由乙○○簽發面額均為3 萬元之
    本票計17張交予甲○○收執，若乙○○每月清償1 萬元，甲
    ○○則按月將該面額3 萬元之本票1 紙返還乙○○，惟乙○
    ○仍無法依上開約定按月還款，甲○○即稱按本票所載面額
    處理，仍按月清償1 萬元，每3 個月始返還乙○○上開本票
    1 紙；自92年12月6 日起乙○○果按月匯款清償甲○○1 萬
    元，迄95年4 月6 日前已自甲○○處取回上開本票9 張。嗣
    於95年4 月6 日，甲○○因另涉擄人勒贖案件（另案審理）
    ，經警持搜索票在高雄縣仁武鄉○○村○○○街96巷68 弄1
    號甲○○住處實施搜索，並扣得甲○○所有供犯罪所用之借
    款人之信封袋1 紙及內含乙○○前所簽發尚未取回之本票8
    紙（面額均為3 萬元）、借款人聯絡簿1 本、商業本票簿1
    本、電話號碼0000000000號NOKIA 行動電話1 支等物，始循
    線查悉上情。
二、案經屏東縣政府警察局移送臺灣高雄地方法院檢察署檢察官
    偵查起訴。
    理  由
一、本件被告所犯係死刑、無期徒刑、最輕本刑為3 年以上有期
    徒刑以外之罪，其於準備程序中就被訴事實為有罪之陳述，
    經法官告知簡式審判程序之旨，並聽取公訴人及被告之意見
    後，本院合議庭認宜進行簡式審判程序，依刑事訴訟法第
    273 條之1 合議裁定由受命法官獨任進行簡式審判程序，合
    先敘明。
二、上揭事實，業據被告甲○○於本院審理時自白不諱，且與被
    害人即借款人乙○○於警詢、偵訊之證述相符，並有乙○○
    提出簽發面額均為3 萬元之本票9 紙、乙○○匯款予甲○○
    之郵政國內匯款執據36紙、甲○○於95年7 月6 日書立收取
    6 萬元之收據、扣案之借款人之信封袋1 紙及內含乙○○前
    所簽發尚未取回之本票8 紙（面額均為3 萬元）、借款人聯
    絡簿1 本、商業本票簿1 本、電話號碼0000000000號NOKIA
    行動電話1 支等物在卷可稽，足認被告之自白與事實相符，
    應可採信。從而，本件事證明確，被告犯行應堪認定。
三、被告行為後，刑法、刑法施行法分別已於94年2 月2 日、95
    年6 月14日修正公布，並均自95年7 月1 日施行，參酌最高
    法院95年5 月23日刑事庭第8 次會議決議，應依刑法第2 條
    第1 項之規定，為新舊法比較：
（一）修正前刑法第33條第5 款規定：「罰金：1 元以上。」修
      正後該款規定「罰金：新台幣1000元以上」，是比較新舊
      法結果，以舊法較有利於行為人。
（二）易科罰金之折算標準，經適用修正前刑法第41條、修正前
      罰金罰鍰提高標準條例第2 條（現已刪除）及現行法規所
      定貨幣單位折算新臺幣條例第2 條之結果，最高得以銀元
      300 元即新臺幣900 元折算1 日，依修正後刑法第41條之
      規定，則係以新臺幣1000元、2000元或3000元折算一日，
      比較結果，自以舊法有利於被告。
（三）修正前具有刑法第56條連續犯之關係者，以一罪論，然修
      正後之刑法業已刪除第56條連續犯之規定，則被告所犯數
      罪即應依修正後之數罪併罰之規定分論併罰。此刪除雖非
      犯罪構成要件之變更，但顯已影響行為人刑罰之法律效果
      ，自屬法律有變更，仍應比較新舊法之規定。是比較結果
      ，修正後之規定並非較有利於被告。
（四）經綜合比較結果，新法對被告並非有利，應依刑法第2 條
      第1 項前段之規定，適用行為時法即修正前之刑法處斷之
      。
四、核被告所為，係犯刑法第344 條之重利罪。被告先後多次重
    利行為，時間緊接，所犯係構成要件相同之罪名，顯係基於
    概括犯意反覆為之，為連續犯，應依修正前刑法第56條之規
    定以一罪論，並依法加重其刑。爰審酌被告不思以正當途徑
    賺錢，趁他人急迫之危，貸與金錢，賺取高額利息，損害社
    會風氣，於偵查中否認犯行，惟於本院審理時尚知坦承犯行
    ，並捐助5 萬元與高雄縣立私立基督教山地育幼院，有收據
    1 紙在卷可稽，且未以恐嚇手段收取利息，惡性非重，及其
    家境小康等一切情狀，量處如主文所示之刑，並諭知易科罰
    金之折算標準。又被害人借款之本金為6 萬元，而其自92年
    12月6 日起至95年8 月7 日止已清償被告逾31萬元，有上開
    匯款執據36紙在卷可稽，顯逾被告就借款本金及法定利息之
    合法所得，是扣案被告所取得其餘本票8 紙（面額均為3 萬
    元），顯係重利之犯罪所得，應依刑法第38條第1 項第3 款
    宣告沒收。另扣案借款人之信封袋1 紙、借款人聯絡簿、商
    業本票簿、電話號碼0000000000號NOKIA 行動電話等物均為
    被告所有供犯罪所用之物，業經其供述在卷，爰依刑法第38
    條第1 項第2 款宣告沒收。至其餘扣案物品，或非被告所有
    之物，或無足證明與本案有何關聯，爰不另為沒收之諭知，
    併此敘明。
據上論斷，應依刑事訴訟法第273 條之1 第1 項、第299 條第1
項前段，刑法第2 條第1 項前段、（修正前）第56條、第344 條
、（修正前）第41條第1 項前段、第38條第1 項第2 款、第3 款
，罰金罰鍰提高標準條例第1 條前段、（廢止前）第2 條，判決
如主文。
本案經檢察官丙○○到庭執行職務。
中　　華　　民　　國　　96　　年　　3 　　月　　30　　日
                  刑事第十五庭  法　官   梁淑美
以上正本證明與原本無異。
如不服本判決，應於收受送達後10日內向本院提出上訴書狀。
中　　華　　民　　國　　96　　年　　3 　　月　　30　　日
 　　　　　　　　　　　　       書記官   林麗文
附錄本判決論罪之法條：
中華民國刑法第344條
（重利罪）
乘他人急迫、輕率或無經驗貸以金錢或其他物品，而取得與原本
顯不相當之重利者，處1 年以下有期徒刑、拘役或科或併科1 千
元以下罰金。
